【裁判字號】    89,易,3678
【裁判日期】    900420
【裁判案由】    竊盜
【裁判全文】
臺灣臺中地方法院刑事判決                        八十九年度易字第三六七八號
    公  訴  人  臺灣臺中地方法院檢察署檢察官
    被      告  庚○○
    選任辯護人  黃文崇
右列被告因竊盜案件，經檢察官提起公訴（八十九年度偵字第一五一一六號），本院
判決如左：
    主  文
庚○○無罪。
    理  由
一、公訴意旨略以：被告庚○○於民國八十八年三月間，意圖為自己不法之所有，在
    臺中市○○○路一二００之一號竊取告訴人甲○○所有之鋼板三十二塊，並置於
    其所經營位在臺中縣太平市○○路新竹貨運對面之凱方廢鐵廠內。適有不知情之
    丙○○前往購買，即以每公斤五．五元之價格賣予丙○○十五塊，丙○○復以每
    公斤六點五元之價格賣予不知情之戊○○，戊○○再將其中六塊鋼板以每公斤七
    元之價格賣予乙○○。嗣甲○○於八十九年六月十九日至乙○○之公司購買機具
    時，始發現其所有之鋼板。因認被告涉犯刑法第三百二十條第一項之竊盜罪嫌。
二、按犯罪事實應依證據認定之，無證據不得推定其犯罪事實；不能證明被告犯罪者
    ，應諭知無罪之判決，刑事訴訟法第一百五十四條、第三百零一條第一項分別定
    有明文。又認定不利於被告之事實，須依積極證據，苟積極證據不足為不利於被
    告事實之認定時，即應為有利於被告之認定，更不必有何有利之證據；認定犯罪
    事實所憑之證據，雖不以直接證據為限，間接證據亦包括在內，然而無論直接或
    間接證據，其為訴訟上之證明，須於通常一般之人均不致有所懷疑，而得確信為
    真實之程度者，始得據為有罪之認定；再被告否認犯罪事實所持之辯解，縱屬不
    能成立，仍非有積極證據足以證明其犯罪行為，不能遽為有罪之認定，最高法院
    分別著有三十年上字第八一六號、七十六年台上字第四九八六號、三十年上字第
    一八三一號判例可資參照。
三、公訴人認被告庚○○涉犯右揭竊盜罪嫌，無非以：上開鋼板確係被告賣予丙○○
    等情，業據丙○○、戊○○供述在卷，核與受雇於丙○○駕駛卡車至被告處載運
    上開鋼板至戊○○處之己○○證述情節相符，並有凱方地磅開立之秤量傳票一紙
    、照片七幀在卷可稽，且上開鋼板確係甲○○失竊之物，亦據甲○○陳述綦詳等
    為其論據。本院訊據被告庚○○堅決否認有何竊盜犯行，辯稱：丙○○所提出凱
    方地磅出具之秤量傳票，只是重量過磅證明，並非買賣鋼板的收據。伊未賣鋼板
    給丙○○，更無竊取甲○○的鋼板等語。經查：
（一）告訴人甲○○於八十九年六月十九日在證人乙○○經營之聖生企業有限公司發
      現之六塊鋼板，是證人戊○○於八十八年二月二十五日向證人丙○○購買約十
      五塊鋼板後將其中六塊賣給乙○○，此情業經乙○○、戊○○、丙○○證述明
      確（見本院八十九年十一月二十三日訊問筆錄），並有戊○○提出之現金支出
      傳票（其上記載買受金額為十二萬八千七百元，以烏日農會信用部支票支付，
      丙○○簽收）及記帳簿（其上記載出賣鋼板給「隆信重機」，重量七千八百公
      斤、單價七元、銷貨金額五萬四千六百元）影本各一紙（本院核對與正本相符
      ）在卷可稽。而戊○○用以支付貨款之前開支票（臺中縣烏日鄉農會支票存款
      帳號第1143-6號、票號:AA0000000），經查提示人為張顏鴛鴦，此有臺中市第
      十一信用合作社九十年二月二日中市十一信總字第一二七號函可參，而該提示
      人張顏鴛鴦為丙○○之母，業據本院當庭勘驗核對丙○○之國民身分證查明屬
      實（見本院九十年二月九日訊問筆錄），由是可證丙○○確有收受該筆貨款。
      從而乙○○、戊○○、丙○○所證述之鋼板買賣過程，應堪採信。茲有疑義者
      ，乃丙○○出售與戊○○之鋼板是否係自被告處購得﹖查丙○○證稱該批鋼板
      是向被告購買一節，提出被告經營之凱方地磅出具之秤量傳票一張為證，並經
      負責載運該批鋼板之司機己○○到庭證述綦詳（見本院八十九年十一月九日、
      八十九年十一月二十三日訊問筆錄）。雖己○○證稱載運時間為八十七年初，
      與上開秤量傳票所載「八十八年二月二十五日」之日期有所出入，但己○○已
      明確表示確有到凱方地磅載過鋼板到戊○○處，且只載過一次等語。本院參酌
      戊○○確有於八十八年三月二十六日交付上開貨款支票給丙○○（於同年六月
      五日經提示兌現），因而足認己○○所述於八十七年初載運鋼板部分，應係記
      憶錯誤所致。故丙○○所述該批鋼板是向被告購買，堪予採認。告訴人在乙○○處發現之六塊鐵板，應是被告所賣出無疑。從而被告所辯並未賣給丙○○鋼
      板云云，不足採信。
（二）本院於八十九年十二月二十九日勘驗乙○○買受之鋼板及告訴人甲○○所有之
      鋼板，經丈量結果，乙○○之鋼板長三．０五公尺，寬二．四六公尺，厚度二
      公分，鋼板上圓孔直徑七公分，圓孔間距離分別為五十八公分、一一三．六公
      分、六十公分、九十一公分、五十二．三公分、五十二．八公分、八十八公分
      ；而甲○○之鋼板其中一片長三．０九公尺，寬二．四四二公尺，厚度二公分
      （不含花紋板）、鋼板上圓孔直徑七公分，圓孔間距離分別為五十八．四公分
      、一一三．三公分、五十八．六公分、九十三．一公分、五十三．三公分、五
      十三．一公分、八十八．八公分。另一片長三．０五公尺，寬二．四四八公尺
      ，二片鋼板上均覆蓋花紋板，此有勘驗筆錄在卷可稽。由該勘驗結果，固可得
      知二者極為相似。但出售鋼板給告訴人之凱詰鋼鐵有限公司，其職員丁○○到
      庭證稱上開鋼板之圓孔是常見的普通打洞方式（見本院八十九年十二月十五日
      訊問筆錄）；又該鋼板之圓孔間距大約相等，此種長方型鋼板，在其長邊打三
      個等距圓孔、短邊打二個等距圓孔而方便吊車吊掛，乃一般人通常之選擇，因
      而難認此為告訴人所稱「獨一無二」之打洞方式；再告訴人之鋼板雖焊有花紋
      板，此與戊○○證述鋼板買來時有花紋，是因乙○○要求才予刮除之情節相符
      ，但該鋼板是施工時用以鋪設在開挖之馬路工地，為防止人車滑倒而在鋼板加
      上花紋板，亦屬常見；另上開鋼板均無任何標誌圖樣或產品編號可供區別辨識
      。因而尚難僅憑外觀打洞方式相似，且戊○○證稱買來時鋼板上焊有花紋板，
      即認二者屬同一批鋼板。
（三）告訴人甲○○雖指訴曾失竊三十二塊鐵板，但對鋼板失竊之時間、地點，於警
      員詢問時陳稱：約於八十八年三、四月間，在臺中市○○路一二００之一號失
      竊（見偵查卷八十九年六月二十九日調查筆錄），檢察官偵訊時陳稱：八十七
      年間，在太平市建築工地失竊（見臺灣彰化地方法院檢察署八十九年度偵字第
      六０八三號偵查卷第十一頁），本院審理時陳稱：詳細失竊時間、地點已記不
      清楚，是在工廠遺失（見本院八十九年十二月十五日訊問筆錄），其陳述情節
      出入甚大。又告訴人自承並未向警方報案失竊鋼板（按告訴人可能認為鋼板無
      如車輛等有車牌及引擎號碼可供辨識，因難以找回而未向警方報案，但同理可
      說明本案亦因而難以確認在乙○○處之鋼板即為告訴人失竊的鋼板），其既未
      向警方報案，又未提出其他失竊鋼板之證據供本院調查，空言指訴曾失竊三十
  二塊鋼板，即難遽以採認。
（四）綜上所述，在乙○○處之鋼板雖可認定是由被告賣出，但告訴人是否確曾失竊
      鋼板，及在乙○○處之鋼板是否即為告訴人之鋼板，均尚屬有疑。本件既有上
      述疑情，且又無被告竊取鋼板之直接證據，揆諸前揭法文規定及判例意旨，並
      依有疑唯利被告之採證原則，自應為有利於被告之認定。從而公訴人所舉證據
      ，尚不足以證明被告涉犯竊盜罪嫌，本院復查無其他證據證明被告有此犯行。
      不能證明被告犯罪，應諭知無罪之判決。
據上論斷，應依刑事訴訟法第三百零一條第一項，判決如主文。
中      華      民      國      九十      年      四      月    二十    日
                                        法  官  游  文  科
右正本證明與原本無異。
如不服本判決，應於送達後十日內向本院提出上訴狀（須附繕本），上訴於臺灣高等
法院臺中分院。
                                        書記官
中      華      民      國      九十      年      四      月    二十    日


司法院資訊處製作；財團法人民間司法改革基金會備份。
